臺灣橋頭地方法院民事判決
                                      110年度簡字第180號
原      告  魏鳳霖  
被      告  李慶斌  
訴訟代理人  林子宸  

訴訟代理人  卓定豐  
當事人間損害賠償事件，本院民國111年8月11日言詞辯論終結，
判決如下：
    主  文
被告應給付原告新台幣參拾參萬伍仟伍佰玖拾壹元，及自民國一
０九年五月四日起至清償日止，按週年利率百分之五計算之利息
。
原告其餘之訴駁回。
訴訟費用由被告負擔百分之四十五，餘由原告負擔。
本判決第一項得假執行。但被告如以新台幣參拾參萬伍仟伍佰玖
拾壹元為原告預供擔保後得免為假執行。
    事實及理由
一、原告主張：
（一）被告於民國107年3月24日22時15分許，駕駛車牌號碼000-
      0000號自用小客車，沿高雄市茄萣區民生路由南往北方向
      行駛，於行經民生路與民治路之無號誌交岔路口，欲右轉
      進入民治路時，本應注意汽車行駛至交岔路口，轉彎車應
      讓直行車先行，竟疏未注意，適原告駕駛車牌號碼000-00
      00號自用小客車（下稱系爭小客車），沿民治路由西往東
      方向直行行駛，被告見狀閃煞不及，兩車因而發生碰撞後
      （下稱系爭事故），致原告受有前胸壁挫傷、下背與骨盆
      挫傷、左側膝部挫傷、左膝前十字韌帶撕裂、內側半月軟
      骨損傷等傷害（下稱系爭傷害）。被告上開過失傷害行為
      經檢察官提起公訴後業經本院刑事庭以108年度交簡字第6
      35 號過失傷害案件判處拘役50日確定在案，被告上開過
      失傷害行為自應成立侵權行為。
（二）原告因系爭事故而受有下列損害：
　 1、支出醫療費用共80,403元、就醫交通費用共24,855元。
 　2、不能工作之損失233,163元：原告因系爭傷害須在家休養
      一個月不能工作，原告受僱於隆興鋼鐵工業股份有限公司
      （下稱隆興公司），107 年平均每月平均收入為76,534元
      ，再加計每次看診須花費2.5小時，每次復健則花費1.5 
      小時，全部不能工作之損共計233,163 元。計算式如下：
　  ⑴原告107年度總共收入為841,871元，共工作11個月，換算
      月薪為76,534元，再換算時薪為319元。看診共50次，每
      次需花2.5小時，損失費用共39,875元（計算式：319×50×
      2.5＝39,875元）。
 　 ⑵復健共244次，每次需花1.5小時，損失費用共116,754元（
      計算式：319×244×1.5＝116,754元）。
　  ⑶合計三者損失為233,163元（月薪76,534元＋因看診損失39,
      875元＋因復健損失116,754元＝233,163元）。
　3、精神慰撫金270,000元：原告因本件車禍致受有「左膝前十
     字韌帶撕裂，內側半月軟骨損傷」，雖經治療及多次復健
     ，仍無法復原，目前行走時膝蓋會疼痛，有診斷書為憑，
     且原告有時會因左腳無力而跌倒，不得不放棄熱愛之馬拉
     松運動，原告之身心所受之痛苦，實非筆墨所能形容，請
     求精神慰撫金270,000 元。
　4、系爭小客車價值貶損150,000 元：原告所有之系爭小客車
     ，因系爭事故嚴重受損，原本未受損前價值為420,000元，
     受損後之價值只有270,000元，價值貶損150,000 元，有高
     雄市直轄市汽車商業同業公會出具之車輛鑑價函為憑。
　5、上開金額共計758,421元（80,403＋24,855＋150,000＋23 3,1
     63＋270,000＝758,421）。
（三）爰依民法第184條第1項前段、第191條之2、第193條第1項
      、第195條第1項、第3項規定提起本件訴訟等語。並聲明
      ：被告應給付原告758,421元，及自起訴狀繕本送達翌日
      起至清償日止，按年息百分之5計算之利息。
二、被告則以：
（一）對於原告主之系爭事故發生過程、所受傷害不爭執，但原
      告亦與有過失。
（二）對於原告請求之項目及金額意見如下：
　 1、醫療費用80,403元、交通費用24,855元等部分不爭執。
　 2、不能工作損失部分：被告認為原告不能工作之日數應以3 
      日為當，就原告每月收入原告應提出在職證明及薪資證明
      為證。
　 3、精神慰撫金270,000元過高，按原告挫傷之傷勢應以10,00
      0元為當。
　 4、系爭小客車車價價值貶損150,000元部分：就高雄市汽車
      商業同業公會鑑定結果無意見等語置辯。並聲明：原告之
      訴駁回；如受不利判決，願供擔保，請准予宣告免為假執
      行。
三、兩造不爭執事實：
（一）被告於民國107年3月24日22時15分許，駕駛車牌號碼000-
      0000號自用小客車，沿高雄市茄萣區民生路由南往北方向
      行駛，於行經民生路與民治路之無號誌交岔路口，欲右轉
      進入民治路時，本應注意汽車行駛至交岔路口，轉彎車應
      讓直行車先行，竟疏未注意，適原告駕駛車牌號碼000-00
      00號自用小客車，沿民治路由西往東方向直行行駛，被告
      見狀閃煞不及，兩車因而發生碰撞後，致原告受有前胸壁
      挫傷、下背與骨盆挫傷、左側膝部挫傷、左膝前十字韌帶
      撕裂、內側半月軟骨損傷等傷害。
（二）被告因系爭事故涉犯之上開過失傷害罪犯行，經臺灣橋頭
      地方法院檢察署檢察官以107年度偵字第11827號聲請簡易
      判決處刑後，經本院刑事庭以108年度交簡字第635號判決
      ，認被告傷害犯行成立，而判處被告拘役50日確定在案。
      並有本院108交簡字第635號刑事簡易判決在卷可稽（見卷
      一第8-9反面頁）。
（三）原告得請求醫療費用80,403元。
（四）原告得請求交通費用計24,855元。
（五）原告尚未領取強制汽車責任保險理賠。
（六）兩造就系爭事故均有過失。　　　 
四、本件爭點：
（一）兩造之過失比例為若干？
（二）原告得請求被告賠償之金額為若干？ 
五、兩造之過失比例為若干？
（一）被告部分：
　　　按，汽車行駛至無號誌或號誌故障而無交通指揮人員指揮
      之交岔路口，轉彎車應暫停讓直行車先行，道路交通安全
      規則第102條第1項第2款定有明文。被告駕車行駛至上開
　　　無號誌交岔路口，欲右轉時，未讓直行車之原告先行，自
      有違反上開規定之過失。
（二）原告部分： 
　　　按，汽車行駛至無號誌之交岔路口，應減速慢行，作隨時
      停車之準備，道路交通安全規則第93條第1項第2款定有明
      文。查原告於上開刑事案件之警詢筆錄自承其當時之時速
      為50公里（見警卷第10頁），原告自有上開未減速慢行，
      作隨時停車之準備之過失。
（三）依兩造之上開過失情形，及審酌系爭事故路段之路權係屬
      於原告而非被告，被告應負主要之過失責任等情，認本件
      被告就系爭事故之發生應負70 %之過失責任，原告則應負
      30% 之過失責任。　　　　
六、原告得請求被告賠償之金額為若干？ 　　　　　　
（一）按「因故意或過失，不法侵害他人之權利者，負損害賠償
      責任。」；「汽車、機車或其他非依軌道行駛之動力車輛
      ，在使用中加損害於他人者，駕駛人應賠償因此所生之損
      害。但於防止損害之發生，已盡相當之注意者，不在此限
      。」；「不法侵害他人之身體或健康者，對於被害人因此
      喪失或減少勞動能力或增加生活上之需要時，應負損害賠
      償責任。」；「不法侵害他人之身體、健康、名譽、自由
      、信用、隱私、貞操，或不法侵害其他人格法益而情節重
      大者，被害人雖非財產上之損害，亦得請求賠償相當之金
      額。」，民法第184條第1項前段、第191條之2、第193條
      第1項、第195條第1項前段定有明文。被告駕車過失肇事
      發生系爭事故致原告受有系爭傷害之事實屬實，業見上述
      ，原告依上開規定請求被告賠償因此所受之損害，自屬有
      據。
（二）茲就原告得請求之金額審酌如下：
   1、醫療費用80,403元、交通費用24,855元部分，為被告所不
      爭執，原告之此部分請求，自屬有據，應予准許。
   2、不能工作損失部分：
　  ⑴就原告之不能工作日數部分：被告雖抗辯原告不能工作之
      日數應以3 日為當云云，惟經函詢原告就醫之康健骨科診
      所後，康健骨科診所函覆稱：原告不能從事工作之期間認
      定為45天等語（卷三第41頁以下）。故原告主張其不能工
      作期間為一個月，自屬可採。
    ⑵就原告之每月收入部分：
　　①原告雖張其係受僱於隆興公司云云，然經本院函詢隆興公
      司後，該公司函覆稱：原告魏鳳霖偕同其夫向本公司承攬
      塑膠射出工作，本公司與原告魏鳳霖約定以其夫妻承攬「
      塑膠射出蓋子」工作的完成件數及種類，且經過驗收通過
      後，再予以計算承攬報酬。因原告魏鳳霖與本公司非屬於
      勞雇關係，承攬報酬係以完成之工作成果為計算之依據，
      承攪工作之日期及工作時間皆為原告魏鳳霖自己所排定，
      本公司並無管理監督之責，故亦無請假與否之問題等語（
      卷三第23頁以下）。故原告之工作性質係承攬業務按件計
      酬之承攬性質，而非受僱，並無勞基法之適用，亦無有何
      因向雇主請假看診、復健而遭扣薪之薪資損害情形。
　　②而就原告所得之計算標準：原告之107年度所得因受原告發
      生系爭事故而減少，不應作為計算之標準，故應以本院調
      取之原告108年度自隆興公司取得之承攬報酬之平均每月
      收入計算，始為合理。而依本院調取之原告108年度財稅
      資料所示，原告108年度自隆興公司取得之承攬報酬共 為
      889,894元，依此計算，平均每月取得之報酬為74,158元
      。故原告得請求之此部分損害金額應為74,158元，逾此之
      請求，則為無理由。
   3、精神慰撫金部分： 　　　
      按，非財產上賠償之金額是否相當，應斟酌實際加害情形
      、影響該權利是否重大、被害者與加害人之身分地位、經
      濟狀況及其他各種情形，以為核定之準據（最高法院47年
      台上字第1221號、51年台上字第223號判決意旨參照）。
      本件審酌原告所受之系爭傷害非輕；原告為高職畢業，自
      行承攬業務營業，每月收入約7萬多元，名下有投資1筆，
      小汽車1部；被告為高職畢業，為工廠作業員，每月收入
      約4萬多元，名下有不動產1筆，投資3筆，小汽車1部等情
      ，業據兩造陳明在卷，並有兩造之稅務電子閘門財產所得
      調件明細表（卷二證物袋）在卷可稽等，兩造之上開身分
      、地位、經濟能力，及原告所受之精神痛苦程度等一切情
      狀，認原告得請求之精神慰撫金應以150,000元為適當，
      於此範圍內，為有理由，應予准許，逾此之請求，為無理
      由，不應准許。
   4、系爭小客車價值貶損150,000 元部分：
   　 按，物被毀損時被害人如能證明其物因毀損所減少之價額
      ，超過必要之修復費用時，就其差額，仍得請求賠償（最
      高法院77年度第9次民事庭會議決議㈠、最高法院92年度台
      上字第2746號判決意旨參照）。損害賠償之目的在於填補
      所生之損害，其應回復者，係損害事故發生前之應有狀態
      ，自應將事故發生後之變動狀況悉數考量在內。故於物被
      毀損時，被害人除得請求修補或賠償修復費用，以填補技
      術性貶值之損失而回復物之物理性原狀外，就其物因毀損
      所減少之交易價值，亦得請求賠償，以填補交易性貶值之
      損失而回復物之價值性原狀。另車輛被毀損時，縱經修復
      完成，惟在交易市場上通常被歸類為事故車輛，因一般人
      較不樂意購買事故車輛，是與市場上同款未曾發生事故車
      輛相較，其交易價額難免有所落差，為一般人均有之常識
      及認知，故物被毀損時，被害人如能證明其物因毀損所生
      之交易上貶損，自仍得請求賠償其差額。經查，原告所有
      之系爭小客車，因系爭事故嚴重受損，原本未受損前價值
      為420,000元，受損後之價值只有270,000元，價值貶損15
      0,000元，有高雄市直轄市汽車商業同業公會出具之車輛
      鑑價函（卷一第48頁），故原告請求此150,000元之交易
      價值貶損，自屬有據，為有理由。
   5、依上開金額計算，原告得請求之金額共為479,416元。
（三）再按，損害之發生或擴大，被害人與有過失者，法院得減
      輕賠償金額或免除之，民法第217條第1項定有明文。又損
      害之發生或擴大，被害人與有過失者，法院對於酌減賠償
      金額至何程度抑或完全免除，雖有裁量之自由，但應斟酌
      雙方原因力之強弱與過失之輕重以定之。查，系爭事故之
      發生，被告應負70 %之過失責任，原告則應負30%之過失
      責任，業見前述，故本件應減輕被告30%之賠償責任始為
      公允，因此原告只能向被告請求70 %之賠償金額。準此，
      依上述過失相抵規定適用計算後，原告得向被告請求之賠
      償金額應為335,591元（計算式：479,416元×70%＝335,591
      。小數點以下四捨五入）。　　　
七、綜上所述，原告依侵權行為法律關係提起之本件請求，於得
    請求被告給付335,591元，及自起訴狀繕本送達翌日之109年
    5月4日起至清償日止，按週年利率5%計算之利息部分之範圍
    內，為有理由，應予准許，逾此之請求，為無理由，應予駁
    回。
八、本判決主文第1項就原告勝訴部分，係適用簡易程序所為被
    告敗訴之判決，依民事訴訟法第389條第1項第3款規定，應
    依職權宣告假執行。又就本判決主文第1項原告勝訴部分，
    被告陳明願供擔保，聲請宣告免為假執行，經核並無不合，
    爰酌定相當之擔保金額併予宣告之。
九、本件事證及法律關係已臻明確，兩造其餘主張、陳述及舉證
    ，核與判決結果不生影響，爰不一一論列，附此敘明。
十、訴訟費用負擔之依據：民事訴訟法第79條。　　
中　　華　　民　　國　　111 　年　　9 　　月　　12　　日

                  民事第一庭  法　官　郭文通
以上正本係照原本作成。
如對本判決上訴，須於判決送達後20日內向本院提出上訴狀。如
委任律師提起上訴者，應一併繳納上訴審裁判費。
中　　華　　民　　國　　111 　年　　9 　　月　　12　　日
                              書記官　林香如